【裁判字號】    99,交聲,82
【裁判日期】    990226
【裁判案由】    違反道路交通管理處罰條例聲明異議
【裁判全文】
              臺灣士林地方法院交通事件裁定
原處分機關  臺北市交通事件裁決所
異  議  人
即受處分人  甲○○
                      樓
上列受處分人因違反道路交通管理處罰條例案件，對於臺北市交
通事件裁決所民國99年1 月4 日所為之處分（原處分案號：北市
裁罰字第裁22-Z00000000號）聲明異議，本院裁定如下：
    主  文
異議駁回。
    理  由
一、按汽車駕駛人，駕駛汽車行車速度，超過規定之最高時速60
    公里以上，處新臺幣（下同）6,000 元以上24,000元以下罰
    鍰，並當場禁止其駕駛及吊扣該汽車牌照三個月，道路交通
    管理處罰條例第43條第1 項第2 款、第4 項前段分別定有明
    文。又汽車駕駛人之行為，經以科學儀器取得證據資料證明
    其行為違規，當場不能或不宜攔截製單舉發者，得逕行舉發
    ；而該項之逕行舉發，應記明車輛牌照號碼、車型等可資辨
    明之資料，以汽車所有人為被通知人製單舉發，道路交通管
    理條例第7 條之2 第1 項第7 款、第4 項亦有明文。
二、原處分意旨略以：受處分人所有車牌號碼5260-QM 號自用小
    客車（下稱系爭汽車），於民國98年4 月8 日10時13分許，
    在國道一號高速公路南下152 公里處，經內政部警政署國道
    公路警察局第三警察隊員警使用電腦雷達自動照相測速器照
    相採證後，舉發受處分人有「提供車輛予駕駛人行車速度超
    過60公里」，嗣由原處分機關認定受處分人違規事證明確，
    依道路交通管理處罰條例第43條第4 項前段規定，吊扣系爭
    汽車牌照三個月等語。
三、異議意旨則以：
  (一)受處分人所有之系爭汽車雖有於上開時、地行車速度，超過
    規定之最高時速60公里以上之情形，然應屬於違反道路交通
    管理事件，而非刑法第185 條妨礙公眾往來安全之刑事案件
    ，因此系爭汽車不能依刑事訴訟法第133 條規定扣押之。倘
    認上開超速行為已構成妨礙公眾來往罪，何以員警無當場制
    止駕駛行為及未將系爭汽車扣押，卻以逕行舉發方式吊扣系
    爭汽車之牌照？
  (二)財產權為憲法第15條規定之基本權，系爭汽車遭吊扣牌照之
    結果，吊扣期間將使所有人即受處分人無法使用，侵害受處
    分人之基本權。又受處分人已繳納罰鍰12,000元，倘再被吊
    扣牌照，有違憲法第23條關於限制人民基本權之比例原則。
  (三)基於一事不二罰原則及大法官解釋第503 號解釋，受處分人
    就上開超速之違規行為已繳納罰鍰12,000元，且非累犯或蓄
    意違反道路交通管理條例，所處罰鍰已足以達處罰超速行為
    之行政目的，自不應重複裁處，另為吊扣牌照之處分。
四、受處分人固不否認其所有之系爭車輛有於上開時、地行車速
    度，超過規定之最高時速60公里以上之違規情事，然以前開
    情詞置辯，經查：
  (一)原處分機關裁處吊扣系爭汽車牌照三個月，係依道路交通管
    理處罰條例第43條第4 項規定所為之吊扣處分，並非依刑事
    訴訟法第133 條規定所為之扣押。且本件係採逕行舉發方式
    ，乃內政部警政署國道公路警察局第三警察隊員警使用電腦
    雷達自動照相測速器照相採證後所為，並未當場攔停系爭汽
    車，有內政部警政署國道公路警察局第三警察隊98年6 月19
    日公警三交字第0980371490號函在卷可稽，亦合於上開道路
    交通管理條例第7 條之2 第1 項第7 款、第4 項之規定，則
    受處分人以舉發員警未當場制止駕駛行為且未將系爭汽車扣
    押為由，不能採逕行舉發方式吊扣系爭汽車之牌照云云，自
    無理由。
  (二)國家機關固不可恣意侵害個人之私益，然為公益之目的，尚
    得以合乎目的之手段對個人之私益加以限制，而道路交通管
    理處罰條例及道路交通安全規則之立法目的無非係為保障所
    有用路人之性命安全、維護社會交通秩序及增進大眾行車通
    順之利益。其中道路交通管理處罰條例第43條第1 項第2 款
    對汽車駕駛人之行車速度，超過規定之最高時速60公里以上
    者，固有處以罰鍰規定，此乃針對「汽車駕駛人」已發生之
    重大違規行為之處罰規定；至於同條第4 項處以吊扣汽車牌
    照之處分，乃是針對「汽車所有人」之處罰，係對危險駕車
    之可能繼續滋長加以遏止，兩者目的有別，立法者自得以有
    助目的達成之手段分別限制人民不同之財產權。另就保障用
    路人權益及安全之目的與限制汽車所有人三個月無法使用車
    輛間法益之衡量，吊扣系爭汽車牌照三個月之裁罰尚非過鉅
    ，也合乎比例原則之要求，與憲法第23條之限制人民基本權
    規定並無扞格之處。因此，受處分人以繳納罰鍰後，若再遭
    吊扣牌照，將侵害其財產權以及違反憲法第23條關於限制人
    民基本權之比例原則云云，尚非可採。
  (三)按「一行為違反數個行政法上義務規定而應處罰鍰者，依法
    定罰鍰額最高之規定裁處。但裁處之額度，不得低於各該規
    定之罰鍰最低額。前項違反行政法上義務行為，除應處罰鍰
    外，另有沒入或其他種類行政罰之處罰者，得依該規定併為
    裁處。但其處罰種類相同，如從一重處罰已足以達成行政目
    的者，不得重複裁處。」行政罰法第24條第1 項、第2 項定
    有明文。次按大法官釋字第503 號解釋就一事不二罰原則之
    宣示：「‧‧『除』處罰之性質與種類不同，必須採用不同
    之處罰方法或手段以達行政目的所必要者『外』，不得重複
    處罰」。查道路交通管理處罰條例第43條第1 項第2 款對汽
    車駕駛人所處之罰鍰規定，與同條第4 項處對汽車所有人施
    以吊扣汽車牌照之處分，兩者處罰種類並不相同，目的各異
    ，已如前述，又吊扣牌照為遏止危險駕車之可能繼續滋長所
    必要，原處分機關自得於科處罰鍰外，另對汽車所有人為吊
    扣牌照之處分。故受處分人以其已繳納罰鍰復遭吊扣牌照之
    處分，有違一事不二罰原則及大法官解釋第503 號解釋云云
    ，亦無理由。
五、綜上所述，原處分機關以受處分人所有之系爭汽車確有於上
    開時、地，行車速度超過規定之最高時速60公里以上之違規
    行為，依道路交通管理處罰條例第43條第4 項前段規定吊扣
    系爭汽車牌照三個月之處分，核無違誤。受處分人之異議為
    無理由，應予駁回。
六、據上論斷，依道路交通案件處理辦法第19條，裁定如主文。
中    華    民    國    99    年    2     月    26    日
                  交通法庭法  官  林政佑
以上正本證明與原本無異
如不服本裁定應於送達後5日內向本院提出抗告狀
                          書記官  蔡昀潔
中    華    民    國    99    年    2     月    26    日

司法院資訊處製作；財團法人民間司法改革基金會備份。
